【裁判字號】    89,易,1457
【裁判日期】    900831
【裁判案由】    詐欺
【裁判全文】
臺灣桃園地方法院刑事判決                        八十九年度易字第一四五七號
    公  訴  人  台灣桃園地方法院檢察署檢察官
    被      告  甲○○
右列被告因詐欺案件，經檢察官提起公訴（八十九年度偵字第四０九九號），本院判
決如左：
    主  文
甲○○無罪。
    理  由
一、公訴意旨略以：被告甲○○與丙○○（另案由台灣高等法院台中分院審理）共同
    基於意圖為自己不法所有之概括犯意，於民國八十八年八月間，在桃園縣桃園市
    ○○路○段一九六號庚○○經營之聚福茶行，由丙○○出面向告訴人庚○○佯稱
    ：欲與庚○○合夥從事販賣茶葉之生意，由庚○○出資，丙○○提供勞務，找購
    買茶葉之買主云云，且為使告訴人庚○○答應出資，而假意滿足告訴人庚○○對
    茶葉品質及找尋買主之二項要求，由被告甲○○暗中向南投縣之宏賓製茶園、春
    方實業有限公司訂購茶葉，送至告訴人庚○○之聚福茶行，再由被告甲○○佯裝
    欲購買茶葉之買主，致使庚○○陷於錯誤，誤以為確有買主購買茶葉，而同意出
    資，陸續交付約新台幣（下同）七百四十餘萬元之款項與丙○○。被告甲○○、
    丙○○見告訴人庚○○出資後，則佯裝已找到茶葉買主，陸續將茶葉載走，並將
    空頭支票當成買主支付之貨款交付給告訴人庚○○，被告甲○○亦佯裝成買主向
    告訴人庚○○購買茶葉，而簽發自己和順茶行之支票給告訴人庚○○。復於八十
    八年八月間，在桃園縣桃園市○○路一二一號告訴人己○○經營之嘉茗茶行，由
    丙○○向告訴人己○○佯稱：伊欲購買高山茶葉轉賣他人，並希望將貨送至和順
    茶行給被告甲○○云云，告訴人己○○為確定其事則向被告甲○○查證，被告甲○○則稱沒有問題云云，致使告訴人己○○誤信丙○○、被告甲○○確有意購買
    茶葉，而陸續交付茶葉給丙○○，丙○○則交付空頭支票給告訴人己○○作為貨
    款之交付。至同年十月，告訴人己○○發覺收受之支票均無法兌現，而向丙○○
    追討，丙○○則稱：欲以被告甲○○之支票換回先前交付之支票云云。告訴人己○○再向被告甲○○確認丙○○所言是否為真，被告甲○○再度聲稱沒有問題，
    願意以被告甲○○經營之和順茶行之支票換回丙○○所交付之空頭支票云云，而
    簽發數張支票交付告訴人己○○，致使告訴人己○○陷入錯誤，繼續供貨。至八
    十八年十二月間告訴人庚○○、己○○發覺被告甲○○、丙○○交付之支票皆遭
    銀行退票，而向被告甲○○、丙○○查問，被告甲○○、丙○○始供出上情，丙○○並再度簽發面額共八百萬元之本票交付告訴人庚○○，而被告甲○○則再度
    簽發三百五十萬元之本票與告訴人庚○○之夫劉文進，面額一百八十七萬元之本
    票與告訴人己○○，佯裝欲支付先前積欠之款項。然該等票款嗣後均未見兌現，
    因認被告甲○○與丙○○共同涉有刑法第三百三十九條第一項之詐欺罪嫌。
二、按認定犯罪事實應憑積極證據，為刑事訴訟法第一百五十四條所明定，倘積極證
    據不足以為不利於被告事實之認定時，即應為有利被告之認定，更不必有何有利
    之證據，最高法院三十年上字第八一六號著有判例。所謂「積極證據足以為不利
    被告事實之認定」，根據同院七十六年台上字第四九八六號判例意旨，係指據為
    訴訟上證明之全盤證據資料，在客觀上已達於通常一般人均不致於有所懷疑，而
    得確信被告確曾犯罪之程度；若未達到此一程度，而有合理懷疑存在時，即無從
    為有罪之確信。訊之被告堅決否認有何詐欺犯行，辯稱絕未與另案被告丙○○和
    謀詐騙告訴人庚○○、己○○，亦從不曾向告訴人庚○○或己○○購買茶葉。伊
    自八十二年間起即經營和順茶行，從事茶葉批發及包裝之營業，另案被告丙○○
    自八十八年一月三十日起至同年十一月二十九日止，向伊購買茶葉，交代茶葉送
    往告訴人庚○○所經營之聚福茶行，伊遂向南投茶農購買茶葉後逕交聚福茶行，
    嗣後另案被告丙○○表示其中一批茶有問題，要求伊前往聚福茶行檢視，伊發覺
    發酵過重，告知另案被告丙○○自行處理後，逕行離去，事後另案被告丙○○把
    茶載走，載往何處伊不知悉。又另案被告丙○○曾邀伊投資台貿國際商場之咖啡
    、茶葉部，伊不願投資，而以簽發支票之方式借款予另案被告丙○○，金額達二
    千九百萬元，亦全無回收，另案被告丙○○竟將上開支票交付予告訴人庚○○、
    己○○，佯稱為伊向其等購買茶葉之資云云，伊已訴請偵辦另案被告丙○○詐欺
    ，業經台灣高等法院台中分院刑事判決確定，因另案被告丙○○持部分伊以和順
    企業社簽發之支票向告訴人庚○○、己○○購買茶葉，是告訴人等要求伊就該票
    據負責時，伊均允諾，並另簽發本票交付。至於另案被告丙○○用以向告訴人庚○○、己○○購買茶葉之其餘空頭支票，支票背面「和順艾」之簽名均係他人偽
    造，告訴人己○○及告訴人庚○○之夫劉文進於另案被告丙○○逃亡後，竟強迫
    伊於該空頭支票背後另簽「甲○○」，其實該票據與伊無涉等語。
三、經查，公訴人指被告甲○○與另案被告丙○○共同詐購告訴人庚○○、己○○茶
    葉，係以告訴人庚○○、己○○之指述，及另案被告丙○○警訊證詞為憑，固非
    全然無據。然被告自八十六年起經營和順企業社，向南投茶農購買茶葉批發轉售
    ，迄八十八年七月間止，信譽尚稱良好，於該時段後所購買之茶葉款項始未能如
    期給付，但被告均換票表示負責等情，業經南投茶農即證人楊森貴、乙○○、戊○○、李昌志、丁○○等到庭結證在卷，顯然被告曾長期正當經營和順企業社，
    買賣茶葉，並已累積相當商譽。而凡為財產上犯罪之人，衡有特定之經濟目的考
    量，藉犯罪手法取得非法財產或利益，苟被告意圖詐購茶葉，以其在南投茶農間
    之商譽，大可自行向茶農佯購後，捲貨潛逃，何必與另案被告丙○○合謀向告訴
    人己○○所經營之嘉茗茶行購買較茶農價格高昂之茶葉；更無必要輾轉經由另案
    被告丙○○佯與告訴人庚○○所經營之聚福茶行合作，向茶農購入茶葉後放置於
    聚福茶行後，再轉運他處；如謂被告係利用另案被告丙○○出面詐騙，藉以隱身
    幕後，規避刑責，則被告又何必簽發支票交由另案被告丙○○行使，致令告訴人
    等得以向其追索票據債務？凡此均足見被告尚乏選擇此種財產犯罪手法之誘因。
    雖另案被告丙○○與警訊中指稱被告與其合謀詐騙告訴人等，但其詐騙被告，尚
    積欠被告二千九百七十四萬元，立有借據、本票、悔過書等件影本附卷為憑，且
    其除詐騙本案被告及告訴人外，又另犯多起詐欺案件，經台灣高等法院台中分院
    判定常業詐欺罪名成立，亦有該分院八十六年度上訴字第八二一號刑事判決影本
    在卷可按，並經本院調閱該卷宗查核屬實，是另案被告丙○○之證人品格，本即
    堪慮，其所為不利於被告之證詞，是否意在藉此委卸其積欠被告之債務，並非無
    疑，尤其其交付予告訴人庚○○、己○○二人之空頭支票，背面所簽具之「和順
    艾」字樣與被告之筆跡並不相符，業經法務部調查局鑑定在案，有卷附該局九十
    年三月二十六日（九０）陸（二）字第九００一五九八四號鑑定通知書可稽，是
    另案被告丙○○是否早已預謀假藉被告名義卸責，而偽簽被告背書取信告訴人等
    ，實不無探究之餘地，況其於此後屢經傳拘，均拒不到庭陳述，無從檢驗其證詞
    之真實性，尚難遽此而為不利於被告之認定。至於告訴人庚○○、己○○雖一致
    指述被告與另案被告丙○○共同詐騙其等之茶葉，但告訴人之指述原係以令被告
    受刑事追訴為目的，所證原不免偏頗，而究其實際，本案告訴人庚○○、己○○
    均不否認出面接洽合作買賣茶葉或購買茶葉者，其實為另案被告丙○○，被告不
    過係因另案被告丙○○提出其所簽發之支票購買茶葉，乃表示願付票據責任而已
    ，僅以另案被告丙○○交付之支票中包括被告以和順企業社名義所簽發者，即認
    被告與另案被告丙○○合謀詐騙告訴人等，恐嫌率斷。何況，告訴人庚○○亦自
    承其與另案被告丙○○合作經營茶葉生意，另案被告丙○○對外茶商販出一千多
    萬元之茶葉，其中四、五百萬元業已回收，另有其他茶商支票繳回，除被告所簽
    發之面額總計二百餘萬元之支票外，另有其他茶商之支票亦未獲兌現等情，益徵
    告訴人庚○○交付與另案被告丙○○之茶葉，確未必然流向被告。復查又無其他
    積極證據足認被告有何詐欺犯行，自應為無罪之諭知，以符法治。
四、據上論斷，應依刑事訴訟法第三百零一條第一項，判決如主文。
本案經檢察官陳美華到庭執行職務。
中      華      民      國      九十      年    八    月    三十一     日
                                臺灣桃園地方法院刑事第五庭
                                    法  官    楊  得  君
右正本證明與原本無異。
如不服本判決，應於判決送達後十日內向本院提出上訴狀( 應附繕本 )，上訴於臺灣
高等法院。
                                    書記官    簡  慧  瑛
中      華      民      國      九十      年    八    月    三十一      日


司法院資訊處製作；財團法人民間司法改革基金會備份。
